臺灣高等法院刑事判決　　　　　　　　　九十三年度上訴字第二五七八號
　　上　訴　人
　　即　被　告　甲○○
　　上　訴　人
　　即　被　告　乙○○
右上訴人因妨害自由等案件，不服臺灣板橋地方法院九十二年度訴字第一二八三號，
中華民國九十三年七月十三日第一審判決（起訴案號：臺灣板橋地方法院檢察署九十
二年度偵字第二０九七號），提起上訴，本院判決如左：
    主  文
上訴駁回。
    事  實
一、甲○○因丙○○積欠其債務未還，欲至丙○○之住宅內搬東西抵債，竟夥同友人
    乙○○及綽號「阿輝」、「阿憲」、「阿麒」、「阿德」等真實姓名年籍均不詳
    之成年男子（起訴書漏載綽號「阿德」之男子），基於無故侵入他人住宅之共同
    犯意聯絡，於民國（下同）九十一年五月二十七日下午一時許，陸續前往丙○○
    位於台北縣板橋市○○○街二十之一號住處，以僱請不知情之鎖匠謝重堅開鎖打
    開該址大門，未經同意侵入丙○○之住宅內，適逢丙○○在家，即要求丙○○還
    債，然丙○○仍無法允諾還錢，為免談判聲影響鄰居安寧，甲○○與乙○○遂要
    求丙○○一同至其不知情友人許財祿位於台北縣蘆洲市○○路上之資源回收場，
    繼續談判債務問題。嗣因丙○○意圖避免被逼債，見甲○○與乙○○下樓之際，
    旋即自該回收場二樓往外跳下，惟仍被發現，甲○○等人於翌日（二十八日）凌
    晨零時許遂以小貨車將丙○○載回板橋市住處。
二、案經被害人丙○○訴由台北縣政府警察局板橋分局報請台灣板橋地方法院檢察署
    檢察官偵查起訴。
    理  由
一、訊據被告甲○○、乙○○二人固坦承曾找鎖匠至告訴人即被害人丙○○位於前揭
    板橋市之住處開鎖之事實，惟均矢口否認有無故侵入住宅之情形，被告甲○○辯
    稱：伊原本即向丙○○租房子，有鑰匙，是丙○○將鑰匙更換，伊才只好請鎖匠
    開鎖，且有經過他母親同意云云。經查，右揭犯罪事實，業據被害人丙○○指訴
    歷歷外（見偵卷第十一至十七頁），證人即鎖匠謝重堅於偵查中亦詰證稱：「（
    問：當天是誰找你去開鎖的？）那天只有一個人來而已，但我去打開後接下來就
    有幾個人跟著上樓。」、「當天他們有第二道門的鑰匙，我只開第一道門而已。
    」等語（見偵查卷宗第四七、四八頁偵訊筆錄），足認被告等人均無被害人丙○○前揭板橋住處大門之第一道門鑰匙，而被害人丙○○既已將門鑰匙更換，即意
    謂不願他人擅自進入甚為灼然。而刑法第三百零六條之侵入住居罪，係在保護生
    活居住環境之安寧，不以有權管理支配者對住宅或建築物有所有權為要件，是即
    便被害人丙○○非住宅所有權人而僅為使用權人，對該住宅仍有管領支配權，故
    被告等人未獲得被害人之同意，擅自侵入被害人之住宅，即屬違法。本件事證已
    明確，被告等人無故侵入被害人住宅之犯行，堪以認定，應各予依法論科。
二、核被告甲○○、乙○○二人所為，均係犯刑法第三百零六條第一項之侵入住宅罪
    。被告甲○○、乙○○與綽號「阿輝」、「阿憲」、「阿麒」、「阿德」等姓名
    年籍均不詳之成年男子間，就侵入被害人住宅犯行，互有犯意之聯絡及行為之分
    擔，應論以共同正犯。又被告等人利用不知情之鎖匠謝重堅開鎖為侵入住宅之犯
    行，皆為間接正犯。原審依刑法第二十八條、第三百零六條第一項、第四十一條
    第一項（漏引於此補正），罰金罰鍰提高標準條例第一條前段、第二條規定，審
    酌被告二人智識程度、犯罪之動機、目的、手段、對被害人所生之危害及犯後態
    度等一切情狀，各論處被告甲○○、乙○○共同無故侵入他人住宅罪，各量處拘
    役五十日，並均諭知易科罰金之折算標準，以三百元折算一日。本院核其認事用
    法均無違誤，量刑亦稱妥適，被告二人上訴意旨，猶執前詞否認犯罪，指摘原判
    決不當，為無理由，應予駁回。
三、公訴意旨另以：被告甲○○與乙○○見被害人丙○○在家，先基於毀損犯意將該
    被害人廖某家中椅子敲毀後，旋即以傷害之故意，以該住宅之木椅為工具，利用
    斷裂木條毆打被害人丙○○以逼其還錢，被害人因而受有右肩脫臼、前胸、四肢
    及臉部多處擦傷。被告甲○○等人見被害人丙○○仍無法依照其希望順利還錢後
    ，即又出於私行拘禁之故意，以妨害被害人丙○○意思之方式將其強行押解至台
    北縣蘆洲市○○路上之資源回收場，繼續毆打並逼其還錢，被害人丙○○受逼不
    過，因而簽下面額共新台幣（下同）三百二十萬元之本票，被告甲○○與乙○○
    始於九十一年五月二十八日凌晨零時許釋放被害人丙○○，被害人獲釋後，旋即
    向警方報案，因而循線查獲。因認被告甲○○、乙○○另涉有刑法第三百五十四
    條毀損罪、第二百七十七條第一項傷害罪、第三百零二條第一項私行拘禁罪及第
    三百零四條第一項強制罪嫌，並認與前開論罪部分有方法目的之牽連犯裁判上一
    罪關係云云。惟查：
(一)按犯罪事實應依證據認定之，無證據不得認定犯罪事實；刑事訴訟法第一百五十
    四條第二項定有明文。又認定不利於被告之事實，須依積極證據，苟積極證據不
    足為不利於被告事實之認定時，即應為有利於被告之認定，更不必有何有利之證
    據。而此所謂之證據，須確能為被告有罪之證明，而無瑕疵可指者，始足當之；
    其為訴訟上之證明，則須至任何之一般人均認其為真正，而無所懷疑之程度，此
    最高法院三十年上字第八一六號、六十九年度台上字第四九一三號、七十六年度
    台上字第四九八六號各著有判例。
(二)本件公訴人認被告甲○○、乙○○另涉犯前揭罪嫌，無非係以被害人丙○○之指
    訴與其提出之診斷證明書一紙（見偵卷第二八頁），及僅單純商討債務何需至偏
    遠不便之資源回收場，且費時十一小時之久實有違常情等為其依據。然訊據被告
    甲○○、乙○○均堅決否認前揭犯行，被告甲○○辯稱：椅子以前就已經壞掉，
    丙○○的手傷是舊傷，丙○○因怕人家知道，所以才提議到蘆洲資源回收場，丙○○係趁伊到樓下拿煙時，從樓上跳下受傷的，沒有三百萬元本票的事情等語。
(三)經查，依偵查卷內所附之被害人丙○○位於板橋市住宅內之椅子毀損照片以觀（
    參偵查卷宗第三十一至三十二頁），該木椅之一支椅腳係呈規則性之脫落，且未
    有其他木屑掉落之情形，不似經由外力敲擊所搗毀，故究否係被告等人所毀損或
    係使用不當造成脫落，實值存疑？又證人即資源回收場老闆許財祿於原審審理時
    詰證稱：「（問：被告與丙○○來時〈指到資源回收場時〉，你有無看到？）有
    的，他們來時很正常，他們有向我打招呼，包括丙○○在內」、「（問：當時丙○○到你的回收場，其身體的外觀有無受傷？）沒有。」、「（問：丙○○到回
    收場是否被被告二人押解過來？）不像被押解... 」、「（問：丙○○總共下樓
    幾次？）一次。（問：這次丙○○身體外觀有無受傷？）沒有，我還有問他談好
    沒有。」等語（均見原審卷宗第一○三、一○五、一○六頁，九十三年六月二十
    九日審理筆錄），據上足徵，證人許財祿證稱於被害人丙○○與被告等人一同至
    其資源回收場時，被告等人並無押解被害人，且被害人也曾與證人許財祿打招呼
    ，是應無妨害自由的情形，堪以認定。而證人許財祿於被害人到來時及被害人自
    其回收場二樓下樓時，均未見被害人身體外觀有受傷之情形，是以被害人指訴被
    告等人在其板橋市住處以斷裂木條毆打其身體成傷乙情，亦可存疑？況被害人嗣
    後確曾自該資源回收場二樓往外跳下，故其提出之財團法人恩主公醫院出具之診
    斷證明書上所載之右肩脫臼、前胸多處擦傷、四肢多處擦傷、臉部多處擦傷等傷
    勢，亦很有可能係其跳樓時所造成之傷勢。另公訴人起訴被告二人強制被害人簽
    下面額三百二十萬元之本票乙節，除有被害人之指訴外，並無扣得本票可資佐證
    ，且遍觀全卷，亦無其他證據足資證明被告二人此部分強制被害人之犯行，綜上
    以觀，被告二人尚難以毀損罪、傷害罪、私行拘禁罪及強制罪相繩，原審以公訴
    意旨認被告二人此部分犯行與前揭論罪科刑之部分，有方法目的之牽連犯裁判上
    一罪關係，不另為無罪之諭知，經核原審就此部分之認事用法均無違誤，被告就
    此有關係部分之上訴，亦無理由，應併駁回。
據上論斷，應依刑事訴訟法第三百六十八條，判決如主文。
本案經檢察官陳玉珍到庭執行職務。
中　　　華　　　民　　　國　　九十三　　年　　　十二　　　月　　十六　　日
                        臺灣高等法院刑事第九庭
                                  審判長法　官  李  文  成
                                        法　官  周  盈  文
                                        法　官  官  有  明
右正本證明與原本無異。
被告等不得上訴。
檢察官如不服本判決，應於收受送達後十日內向本院提出上訴書狀，其未敘述上訴之
理由者並得於提起上訴後十日內向本院補提理由書（均須按他造當事人之人數附繕本
）。
                                        書記官  林  蓓  瑜
中　　　華　　　民　　　國　　九十三　　年　　 十二 　　月　　 十七 　　日
附錄：本案論罪科刑法條全文
刑法第三百零六條
無故侵入他人住宅、建築物或附連圍繞之土地或船艦者，處一年以下有期徒刑、拘役
或三百元以下罰金。
無故隱匿其內，或受退去之要求而仍留滯者，亦同。
